臺灣高等法院花蓮分院刑事判決　　96年度重上更(四)字第89號
上　訴　人
即　被　告　甲○○
指定辯護人　魏辰州律師
上列上訴人因違反毒品危害防制條例案件，不服中華民國94年10
月25日臺灣花蓮地方法院94年度訴字第240號第一審判決（起訴
案號：臺灣花蓮地方法院檢察署94年度偵字第2101號），提起上
訴，經最高法院第4次發回更審，本院判決如下：
    主  文
原判決關於販賣第壹級毒品暨定執行刑部分均撤銷。
甲○○連續販賣第壹級毒品，處有期徒刑拾貳年，扣案之行動電
話壹支（不含SIM卡，門號為0000000000號）沒收，未扣案之販
賣第壹級毒品所得新臺幣玖仟伍佰元沒收，如全部或一部不能沒
收時，以其財產抵償之。
    事  實
一、甲○○（其販賣第二級毒品部分，業經罪刑確定）明知海洛
    因屬毒品危害防制條例規定之第一級毒品，不得非法販賣，
    竟基於販賣第一級毒品海洛因營利之概括犯意，以自己所有
    之門號0000000000號行動電話，作為聯絡毒品交易之工具，
    由欲購買海洛因之任振宇撥打上開行動電話與甲○○聯絡，
    雙方於電話中商議並談妥毒品之交易價格、數量及地點後，
    再由甲○○持海洛因至交易地點交付任振宇之方式，於附表
    所示之時間、地點，連續多次販賣第一級毒品海洛因予任振
    宇，供其施用；嗣經警於民國（下同）94年3月10日上午8時
    10 分許，持搜索票至其位於花蓮縣花蓮市○○街33巷9號4
    樓之住處，當場查獲，並扣得其所有供販賣海洛因使用之行
    動電話（不含SIM卡，門號為0000000000號）1支。
二、案經花蓮縣警察局花蓮分局報請臺灣花蓮地方法院檢察署檢
    察官偵查起訴。
    理  由
一、按通訊監察錄音之譯文，乃依據監聽錄音結果予以翻譯之文
    字，固具文書證據之外觀，但實際上仍應調查監聽所得之錄
    音帶或光碟，始屬刑事訴訟法第165條之1第2項所稱之證物
    ，如其蒐證程序合法，並經合法調查，自具證據能力。因此
    檢察官如提出通訊監察錄音之譯文為其證據方法，實乃以其
    監聽所得之錄音帶或光碟，為調查犯罪所得之證物，法院本
    應依刑事訴訟法第165條之1所列之方法調查，以判斷該錄音
    帶或光碟是否與通訊監察錄音之譯文相符。而監聽錄音製作
    之譯文，雖通常為偵查犯罪機關單方面製作，然若被告或訴
    訟關係人對其真實性並無爭執，經法院於審判期日提示譯文
    供當事人辨認、表示意見並為辯論者，程序自屬適法（最高
    法院95年度臺上字第295號、94年度臺上字第4665號判決意
    旨參照）。經查，本件警方依監聽錄音所製作之監聽譯文，
    經本院提示予被告、辯護人，其等對譯文之真實性均無爭執
    （見本院卷第27、46頁），依上開說明，本案卷內相關監聽
    譯文應有證據能力。
二、認定犯罪事實所憑之證據及理由：
　　上揭事實業經被告甲○○於本院準備程序及審理時均坦承不
    諱（見本院更(四)卷第27-28頁、第45頁），至於被告販賣海洛
    因予任振宇之次數，部分因被告、證人記憶模糊，僅大略證
    述，已難探求確切時間、次數及金額，依罪疑唯輕原則，僅
    以被告及證人所述較明確、較少之次數及金額認定之（參原
    審卷第126-130頁、本院上重訴字第278號卷第67-72頁），
    對此認定，被告於本院亦不爭執，堪予確定。並有下列證據
    以為佐證：
（一）證人任振宇如何與被告以行動電話聯絡洽談購買海洛因，
      並由被告親自攜海洛因交付而完成交易等情，已據證人任
      振宇於原審審理中具結證稱：曾多次向被告購買海洛因，
      最後一次是94年1月底，每次購買金額最少新臺幣（下同
      ）1,000元，最多2,000元，均為1小包；交易地點大部分
      在伊位於花蓮市○○街35之2號工廠；伊在電話中跟被告
      講「練」或「練一練」，是伊要求被告幫伊將海洛因摻入
      香菸中方便施用，而講「一張半」，就是指購買1,500 元
      毒品之意；伊與被告在電話中聯絡好交易數量、金額及時
      間、地點後，最快半小時即可拿到海洛因；伊與被告並無
      談過合資購買海洛因之事，被告亦無免費幫伊調貨（指海
      洛因）等語明確（見原審卷第126-130頁）。
（二）而依臺灣花蓮地方法院檢察署檢察官核發通訊監察書，監
      聽被告使用之行動電話與證人任振宇之行動電話結果，有
      下列之通話內容：
  １．任振宇於94年1月8日下午3時6分27秒，以其0000000000號
      行動電話撥打被告之0000000000號行動電話時，雙方對話
      如下：（見警卷第130頁）
      任振宇：有嗎？
      甲○○：有啊，可是他說你拿1張而已要多好。
      任振宇：那要2張嗎？
      甲○○：我不知道。
      任振宇：意思是2張東西比較好。
      甲○○：最好是1次拿4/1，不然你這樣散拿的。
      任振宇：他要賺就對了。
      甲○○：不然不要跟他拿，還是要找別人。
      任振宇：別人我不認識，你也知道的。
      甲○○：那我不知道你了。
      任振宇：要拿這麼多哦，2張也不行嗎？
      甲○○：2張應該可以。
      任振宇：我身上剩1張而已，他又不能欠，你身上有嗎？
      甲○○：我身上剩2百元。
      任振宇：先拿2張，等一下我跟我太太拿錢，要拿好的呢
      　　　　。
      甲○○：等一下再說。
  　　任振宇於同日下午6時19分3秒，以其0000000000號行動電
      話撥打被告之0000000000號行動電話時，雙方對話如下：
      （見警卷第130頁）：
      甲○○：1分鐘到。
      任振宇：有人哦，我在對面。
      甲○○：我拿去對面哦。
      任振宇：不要。
      甲○○：那要拿去哪裡？
      任振宇：你放在我的抽屜。
      甲○○：哦，放在你的抽屜。
      任振宇：小的抽屜，用支票蓋起來。
      甲○○：好。
  ２．被告於94年1月10日下午1時35分12秒，以其0000000000號
      行動電話撥打任振宇之0000000000號行動電話時，雙方對
      話如下：（見警卷第131頁）
      甲○○：喂，哦，我小傑，要處理嗎？
      任振宇：要現金哦。
      甲○○：我現在在阿祥這裡。
      任振宇：要現金哦。
      甲○○：我哪知道。
      任振宇：1千元好不好。
      甲○○：我叫他弄好一點。
      任振宇：多久回我電話。
      甲○○：我在他家樓上等一下，我練好過去。
      任振宇：要用好一點哦。
  ３．任振宇於94年1月15日下午3時29分，以其0000000000號行
      動電話撥打被告之0000000000號行動電話時，雙方對話如
      下：（見警卷第137頁）
      任振宇：喂，你在睡哦。
      甲○○：嘿，怎樣？
      任振宇：要處理啊。
      甲○○：好。
      任振宇：我五點半一定要走。
      甲○○：現在幾點？
      任振宇：三點半。
      甲○○：可以。
      任振宇：1張還是2張？
      甲○○：2張。
      任振宇：有，用好一點的。
      甲○○：好。
      任振宇：我怕你不接電話，我五點半一定準時要走。
      甲○○：好。
　４．被告於94年1月21日上午9時42分17秒，以其0000000000號
      行動電話撥打任振宇之0000000000號行動電話時，雙方對
      話如下：（見警卷第141頁）
      甲○○：你昨天有打電話給我哦？
      任振宇：有啊。
      甲○○：我睡著了。（當中閒聊省略）。
      任振宇：你這次的東西不錯，今天一樣1張，好了打給我
      　　　　。
      甲○○：好。
  ５．任振宇於94年1月22日晚間11時17分28秒，以其000000000
      0 號行動電話撥打被告之0000000000號行動電話時，雙方
      對話如下：（見警卷第145頁）
      甲○○：喂，你現在要處理哦。
      任振宇：嘿。
      甲○○：好啊。
      任振宇：來我家。
      甲○○：我騎去你家哦，我們1人騎一半。
      任振宇：哪裡？
      甲○○：去你店裡好嗎？
      任振宇：多久？
      甲○○：我馬上去馬上回來。
      任振宇：確定哦。
      甲○○：確定，我順便幫你練練呢。
      任振宇：一張半嗎？
      林群任：嘿。
      任振宇：你等一下出來哦。
  ６．任振宇於94年1月27日中午12時2分17秒，以其0000000000
      號行動電話撥打被告之0000000000號行動電話時，雙方對
      話如下：（見警卷第149頁）、
      任振宇：現在東西到底O不OK啦？
      甲○○：OK啦，我等一下去叫他用好一點的，好不好。
      任振宇：幾張？
      甲○○：我不知道你。
      任振宇：拿2張好啦，你上次跟我講的。
      甲○○：可是我覺得不錯啊。
      任振宇：我真的沒有騙你，我也不會講，昨天我不相信拿
              你的那個，就有了，多和少而已，沒有很大的空
              間。
      甲○○：你說什麼多和少？
      任振宇：昨天那個啊。
      甲○○：好啦，我過去再跟你講。
      任振宇：你多久會到？
      甲○○：10分鐘。
（三）此外復有甲○○所有供販賣海洛因使用之行動電話（門號
      為0000000000號）1支扣案可資佐證。綜上所述，足認被
      告自白確與事實相符，是本件事證明確，被告犯行堪以認
      定。
三、論罪科刑：
（一）核被告所為係犯毒品危害防制條例第4條第1項之販賣第一
      級毒品罪。其持有海洛因進而販賣，持有之低度行為為販
      賣之高度行為所吸收，不另論罪。其先後多次販賣海洛因
      之行為，時間緊接，手法相同，觸犯構成要件相同之罪名
      ，顯係基於概括犯意反覆為之，為連續犯，應依修正前刑
      法第56條之規定，論以連續販賣第一級毒品罪（被告行為
      後，刑法第56條連續犯之規定，業於94年2月2日修正公布
      刪除，並於95年7月1日施行，則被告之犯行，因行為後新
      法業已刪除連續犯之規定，此刪除雖非犯罪構成要件之變
      更，但顯已影響行為人刑罰之法律效果，自屬法律有變更
      ，依新法第2條第1項規定，比較新、舊法結果，仍應適用
      較有利於被告之行為時法律即舊法論以連續犯，最高法院
      95年第8次刑事庭會議決議參照），惟其所犯罪名之法定
      刑為死刑、無期徒刑，依法，不得加重其刑。
（二）又販賣第一級毒品罪之法定刑為死刑或無期徒刑，其中，
      死刑乃剝奪人生命之刑罰，為罰中之最；無期徒刑則限制
      人身自由無所期限，對受刑人而言，精神折磨至甚。然刑
      罰本旨重在教化，並以卹刑為原則，宣告之刑，當應符合
      社會普遍認知之公平正義，與國民對於法律之感情。查被
      告販賣第一級毒品之次數為6次，金額僅9千5百元，數額
      不大，如處以法定刑無期徒刑，與社會普遍認知之公平正
      義與國民對法律之感情不符，在客觀上足以引起一般人之
      同情，其情顯可憫恕，爰依刑法第59條之規定，就其販賣
      第一級毒品部分減輕其刑，並依修正前刑法第65條之規定
      減輕其刑為7年以上有期徒刑（被告行為後刑法第65條修
      正為無期徒刑減輕者，為20年以上15年以下有期徒刑，較
      諸修正前，無期徒刑減輕者，為7年以上有期徒刑之規定
      ，顯不利於被告，爰依修正前之規定減輕其刑）。爰審酌
      被告所犯販賣毒品之罪，殘害自身及他人身心健康至鉅，
      嚴重危害社會秩序，惟販賣數量及金額不大，犯後已坦承
      犯行等一切情狀，量處如主文所示之刑。
（三）被告販賣毒品予證人任振宇6次，共計得款9500元（詳見
      附表所示），應依毒品危害防制條例第19條第1項之規定
      沒收之，如全部或一部不能沒收時以其財產抵償之。扣案
      之行動電話1支（門號為0000000000號），為被告所有，
      業據被告於原審審理時供明在卷（原審卷第137頁），並
      為被告供聯絡販賣第一級毒品任振宇所用之工具，有前揭
      通聯內容可參，亦應依毒品危害防制條例第19條第1項規
      定宣告沒收之。至該門號之SIM卡係申請人向電信公司所
      承租，非被告所有之物；及至另扣案之0000000000號及00
      00000000號行動電話各1支，並無證據顯示與本件販賣第
      一級毒品有關，爰均不為沒收之諭知。
四、撤銷原判決之理由
（一）被告販毒予任振宇之次數、價金，與事實不合。
（二）被告販賣海洛因所得及數量均非甚多，原審未考量其情節
      顯可憫恕及國人對此之法律感情，未依刑法第59條酌減其
      刑，尚有未洽。
（三）本件起訴書敘及應依法沒收之扣案第一級毒品海洛因1包
      （淨重0.08公克、毛重0.3公克）部分，業在被告另案施
      用第一級毒品海洛因案件（臺灣花蓮地方法院94年度訴字
      第158號）中宣告沒收銷燬，並由檢察官於94年7月11日執
      行完畢，有該刑事判決書及臺灣高等法院被告前案紀錄表
      在卷可查（見本院94年度上重訴字第278號卷第60-61頁、
      本院更(四)審卷第11頁），此部分扣案毒品既經執行沒收銷
      燬完畢，原審再諭知沒收銷燬，自有未當。
（四）扣案行動電話1支（不含SIM卡，門號為0000000000號，其
      SIM卡係申請人向電信公司所承租，非被告所有之物），
      係被告所有且供本件販賣海洛因所用之物，應依毒品危害
      防制條例第19條第1項之規定宣告沒收，原審依刑法第38
      條第1項第2款之規定宣告沒收，適用法律尚有違誤（最高
      法院94年台上字第4268號判決參照）。另扣案之00000000
      00號及0000000000號行動電話各1支，並無證據顯示與本
      件販賣第一級毒品有關，原審予以宣告沒收，仍有未洽。
五、不另為無罪判決諭知部分
（一）公訴意旨另以：被告自93年10月間起，至94年1月7日止多
      次販賣第一級毒品海洛因予任振宇，此部分亦涉有毒品危
      害防制條例第4條第1項之販賣第一級毒品罪云云。
（二）按犯罪事實應依證據認定之，無證據不得推定犯罪事實，
      又不能證明被告犯罪者，應諭知無罪之判決，刑事訴訟法
      第154條第2項、第301條第1項分別定有明文。公訴人認被
      告此部分成立販賣第一級毒品罪，無非以證人任振宇之證
      述為其論據。經查，證人任振宇雖於原審證稱：自93年10
      月間起，即向被告購買海洛因，總共買了約20次，總金額
      大約34,000元等語（原審卷第126-130頁）。惟與前述監
      聽通話紀錄不符，且查無其他證據證明，證人任振宇除前
      述監聽通話紀錄所示之次數外，確另有向被告購買海洛因
      之證據。此外，本院復查無其他積極證據證明被告確有公
      訴人所指之此部分犯行，本應諭知無罪之判決，惟因與前
      述論罪部分檢察官係以連續犯裁判上一罪之關係起訴，爰
      不另為無罪判決之諭知。
據上論斷，應依刑事訴訟法第369條第1項前段、第364條、第299
條第1項前段，毒品危害防制條例第4條第1項、第19條第1項，刑
法第2條第1項前段、第11條、第59條第1項，修正前刑法第56條
、第65條第2項，判決如主文。
本案經檢察官乙○○到庭執行職務。
中　　華　　民　　國　　96　　年　　12　  月　　31　　日
                  審判長法  官  何方興
                        法  官  王紋瑩
                        法  官  林鳳珠
以上正本證明與原本無異。
如不服本判決，應於送達後10日內，向本院提出上訴狀。其未敘
述理由者，並應於提出上訴狀後10日內向本院補提理由狀 (須附
繕本)。
                        書記官  陳有信
中　　華　　民　　國　　96　　年　　12　　月　　31　　日
附錄  本判決論罪科刑法條：
毒品危害防制條例第4條
製造、運輸、販賣第一級毒品者，處死刑或無期徒刑；處無期徒
刑者，得併科新臺幣1千萬元以下罰金。
附表：
┌──┬────┬─────┬──────┬────────┐
│編號│販賣對象│ 時  間   │ 地  點     │ 交易金額（新臺 │
│    │、次數  │（民國／年│（均花蓮市）│ 幣/元）        │
│    │        │月／日／）│            │（以最有利於被告│
│    │        │          │            │之最低額計算）  │
├──┼────┼─────┼──────┼────────┤
│1   │任振宇  │94.1.8  │進豐街35 之2│2000            │
│    │共6次   │  下午3時6│號任振宇之工│                │
│    │        │  分許    │廠、被告海濱│                │
│    │        │94.1.10 │街33巷9號4樓│1000            │
│    │        │  下午1時 │住處樓下    │                │
│    │        │  35分許  │            │                │
│    │        │94年1月 │            │2000            │
│    │        │  15日下午│            │                │
│    │        │  3時29分 │            │                │
│    │        │  許      │            │                │
│    │        │94年1月 │            │1000            │
│    │        │  21日上午│            │                │
│    │        │  9時42分 │            │                │
│    │        │  許      │            │                │
│    │        │94年1月 │            │1500            │
│    │        │  22日晚間│            │                │
│    │        │  11時17分│            │                │
│    │        │  許      │            │                │
│    │        │94年1月 │            │2000            │
│    │        │  27日中午│            │                │
│    │        │  12時2分 │            │                │
│    │        │  許      │            │                │
├──┴────┴─────┴──────┴────────┤
│合     計                                    9500元       │
└─────────────────────────────┘
